【裁判字號】    97,訴,241
【裁判日期】    970708
【裁判案由】    限制出境
【裁判全文】
台北高等行政法院判決
                                     97年度訴字第00241號
原      告  萬年青顧問有限公司
代  表  人  甲○○（董事）
被      告  財政部
代  表  人  乙○○部長）住同.
上列當事人間因限制出境事件，原告不服行政院中華民國96年11
月27日院臺訴字第0960094232號訴願決定，提起行政訴訟。本院
判決如下：
    主  文
原告之訴駁回。
訴訟費用由原告負擔。
    事  實
一、事實概要：
    緣原告因滯欠民國（下同）87年度營業稅及罰鍰計新台幣（
    下同）8,022,157 元，被告所屬台北市國稅局以其欠繳稅款
    已達「限制欠稅人或欠稅營利事業負責人出境實施辦法」（
    以下簡稱限制出境辦法）第2 條第1 項限制出境金額標準，
    乃依稅捐稽徵法第24條第3 項規定以96年08月13日財北國稅
    徵字第0960240221號函報被告以96年08月15日台財稅字第09
    60087880號函轉內政部入出國及移民署限制原告之負責人甲
    ○○出境，原告不服提起訴願，遭行政院決定訴願不受理，
    原告遂提起本件行政訴訟。
二、兩造聲明：
    (一)原告聲明求為判決：訴願決定及原處分均撤銷。
    (二)被告聲明求為判決：1.駁回原告之訴。
                        2.訴訟費用由原告負擔。
三、兩造之爭點：
    (一)原告主張之理由：
      1.原告原名萬年青工程顧問有限公司於68年4 月28日經濟
        部變更登記在案。詳如經濟部公司執照影本（如附件一
        ）。
      2.緣原告涉嫌於82年至83年承包工程收取工程款39,047,6
        79元不實一案。
      3.原告原係工程顧問公司，有關涉及基隆城鄉山色新建工
        程係屬營業人開立銷售憑證時限表中之勞務承攬案，本
        案前半部因現代城鄉公司經營不善，原告未收取任何款
        項，後繼續為簡月卿等20人管理收取顧問費90萬元，原
        告已開立發票QR00000000乙張（附發票及稅單影本如附
        件二），在案後半部為簡月卿、屠松楊等20人交鎣瑛營
        造廠承包頗為明顯（附件三），驚聞內政部以欠稅為由
        ，以內授移出管崟字第0960958520號禁止出國，原告陳
        述如下：
        (1)本案82年年底前基隆市○○○段130-122 至130-175
          地號土地地主仍為劉文田之名下（現代城鄉公司總經
          理及後期負責劉文田改名劉德成）。故本全案工程為
          現代城鄉公司之售屋行為，現代城鄉公司及鎣瑛營造
          仍係本案之重心。原告已按規定申報發票。
        (2)本案前半部業由現代城鄉公司委全家福營造興建至一
          樓版，當時原告因恐現代城鄉公司倒閉而引起「積欠
          小包、一屋二賣、積欠原告款項等一串後遺症」。而
          承擔發包管理與建築管並非承包商，復查決定書也敘
          及「變更後之營造人雖為鎣瑛公司…」等語。不知被
          告何以為根據，終止本案前半部原現代城鄉公司與原
          告契約。現代城鄉公司原將工程交全家福營造有限公
          司承攬該工程，亦按期於82年度申報營業稅在案（附
          現代城鄉公司82年度401 申報書附件四），請貴院惠
          予明查。
        (3)再則後半部鎣瑛營造廠承包款及小包工程款亦非原告
          支付，亦可查察原告在此期間無增加任何資產，95年
          1 月13日原告均敘明。復請被告再行詳查現代城鄉公
          司，地主亦為現代城鄉公司總經理劉文田或鎣瑛營造
          廠是幸，始為公平以示公允。
      4.原稅額係根據82年11月27日屠松楊等20人及現代城鄉公
        司與本公司協議書自行核定，而該協議書內所訂之工程
        款總額係21,095,580元整，而非被告核定書所言總金額
        39,047,619元，詳如該協議書（附件五）所付之附件，
        敘明甚詳，與所言事實不符。其間差額，應係該工程以
        前之工程款，均與原告無關。被告以原告轉包鎣瑛營造
        為由，所為處分亦屬不實，本案後半部簡月卿、屠松楊
        等20人交鎣瑛營造廠承諾書已明證渠等20人直接交鎣瑛
        營造（如附件六）佐證鎣瑛營造承造，均可瞭解。
      5.92年被告訴願委員會訴願決定書（案號：第00000000號
        ）台財訴字第0921350952號決定將原處分撤銷在案（如
        附件七）。後財政部台北市國稅局決定重核案件復查決
        定書財北國稅法字第0940215981號（如附件八）再行處
        分，經原告不服96年8 月30日訴願書（如附件九），提
        起訴頗。遭行政院訴願委員會訴願決定書96年11月27日
        院臺訴字第0960094232號函，訴願不受理決定駁回（如
        附件十）。
      6.原告聲明求為撤銷訴願決定及原處分，即為有理由，請
        求判決如聲明所示。
    (二)被告主張之理由：
      1.按「納稅義務人欠繳應納稅捐達一定金額者，得由司法
        機關或財政部，函請內政部入出境管理局，限制其出境
        ；其為營利事業者，得限制其負責人出境。…」及「滯
        納金、利息、滯報金、怠報金、短估金及罰鍰等，除本
        法另有規定者外，準用本法有關稅捐之規定。…」分別
        為稅捐稽徵法第24條第3 項前段及第49條前段所明定。
        次按「在中華民國境內居住之個人或在中華民國境內之
        營利事業，其已確定之應納稅捐或關稅逾法定繳納期限
        尚未繳納，其欠繳稅款及已確定之罰鍰單計或合計，個
        人在新台幣50萬元以上，營利事業在新台幣100 萬元以
        上者，由稅捐稽徵機關或海關報請財政部函請內政部入
        出境管理局限制該欠稅人或欠稅營利事業負責人出境。
        」為限制出境實施辦法第2 條第1 項所明定。又「依限
        制欠稅人或欠稅營利事業負責人出境實施辦法規定限制
        出境之營利事業之負責人，係指依法得代表該營利事業
        之法定代理人為限。」「修正後該辦法第2 條所稱之『
        欠繳稅款』，應包括本稅、滯納金、利息、滯報金、怠
        報金、短估金及教育經費或教育捐在內。」分別為被告
        68年7 月18日台財稅第34927 號及73年10月24日台財稅
        第61849 號函所明釋。再按「法人為法律上之獨立人格
        者，其與法人代表人之自然人，係各別之權利義務主體
        不容混為一談。」改制前行政法院50年度判字第110 號
        判例可資參照。
      2.查原告滯欠87年度營業稅及罰鍰計8,022,157 元（附件
        1 ），因逾期提起訴願，遭被告訴願決定「不受理」。
        原告不服，提起行政訴訟，又經大院95年度訴字第0173
        2 號裁定原告之訴駁回（附件2 ），經被告所屬台北市
        國稅局松山分局重行發單並展延繳納期限至96年3 月30
        日，經合法送達，原告逾期未繳（附件3 ），是被告所
        屬台北市國稅局以其欠繳稅款已達首揭限制出境辦法第
        2 條第1 項規定之限制出境金額標準，乃依稅捐稽徵法
        第24條第3 項規定，以96年08月13日財北國稅徵字第09
        60240221號函報被告以96年08月15日台財稅字第096008
        7880號函轉內政部入出國及移民署限制原告之負責人陳
        君出境（附件4 ）。
      3.原告主張：其並未承包基隆大竿林土地工程，僅承擔發
        包管理及建築管理事務，所收取之顧問費有開立顧問費
        發票為據，非被告所屬台北市國稅局所謂承包商云云。
      4.經查：
        (1)原告因滯欠87年度營業稅及罰鍰計8,022,157 元，是
          被告所屬台北市國稅局以其欠繳稅款已達首揭限制出
          境辦法第2 條第1 項規定之限制出境金額標準，乃依
          稅捐稽徵法第24條第3 項規定，以96年08月13日財北
          國稅徵字第0960240221號函報被告以96年08 月15 日
          台財稅字第0960087880號函轉內政部入出國及移民署
          限制原告之負責人陳君出境，並無違誤，合先陳明。
        (2)被限制出境人甲○○雖係原告之負責人，惟與原告究
          屬不同權利義務主體，原告既非受行政處分之人，亦
          難謂其權利或利益因之受有損害而為法律上之利害關
          係人，據以提起訴願，於法不合，應不受理。
        (3)原告所訴，核屬對其核定稅捐不服，與本件限制出境
          之行政處分係屬二事，非本件審究範圍，併此陳明。
      5.綜上論述，本件原處分、訴願決定均無違誤，為此請求
        判決如被告答辯之聲明。
    理  由
一、本件被告代表人原為何志欽，訴訟中變更為乙○○，業據被
    告新任代表人乙○○提出承受訴訟狀聲明承受訴訟，核無不
    合，應予准許。
二、按「納稅義務人欠繳應納稅捐達一定金額者，得由司法機關
    或財政部，函請內政部入出境管理局，限制其出境；其為營
    利事業者，得限制其負責人出境。…」、「滯納金、利息、
    滯報金、怠報金、短估金及罰鍰等，除本法另有規定者外，
    準用本法有關稅捐之規定。…」稅捐稽徵法第24條第3 項前
    段及第49條前段分別定有明文。又「在中華民國境內居住之
    個人或在中華民國境內之營利事業，其已確定之應納稅捐或
    關稅逾法定繳納期限尚未繳納，其欠繳稅款及已確定之罰鍰
    單計或合計，個人在新台幣50萬元以上，營利事業在新台幣
    100 萬元以上者，由稅捐稽徵機關或海關報請財政部函請內
    政部入出境管理局限制該欠稅人或欠稅營利事業負責人出境
    。」復為限制出境實施辦法第2 條第1 項所明定。而「依限
    制欠稅人或欠稅營利事業負責人出境實施辦法規定限制出境
    之營利事業之負責人，係指依法得代表該營利事業之法定代
    理人為限。」、「修正後該辦法第2 條所稱之『欠繳稅款』
    ，應包括本稅、滯納金、利息、滯報金、怠報金、短估金及
    教育經費或教育捐在內。」分別為被告68年7 月18日台財稅
    第34927 號及73年10月24日台財稅第61849 號函明釋在案。
三、本件原告因滯欠87年度營業稅及罰鍰計8,022,157 元，被告
    所屬台北市國稅局以其欠繳稅款已達限制出境辦法第2 條第
    1 項限制出境金額標準，乃依稅捐稽徵法第24條第3 項規定
    以96年08月13日財北國稅徵字第0960240221號函報被告以96
    年08月15日台財稅字第0960087880號函轉內政部入出國及移
    民署限制原告之負責人甲○○出境，原告不服提起訴願，遭
    行政院決定訴願不受理，原告遂提起本件行政訴訟。兩造分
    別為前揭事實欄之陳述，核兩造主要爭執點厥為：原告提起
    本件撤銷訴訟，是否當事人適格？本院判斷如下。
四、按「人民對於中央或地方機關之行政處分，認為違法或不當
    ，致損害其權利或利益者，得依本法提起訴願。」、「自然
    人、法人、非法人團體或其他受行政處分之相對人及利害關
    係人得提起訴願。」、「訴願事件有下列各款情形之一者，
    應為不受理之決定：..三、訴願人不符第18條之規定者。..
    」訴願法第1 條第1 項前段、第18條第1 項及第77條第3 款
    分別定有明文。又「人民因中央或地方機關之違法行政處分
    ，認為損害其權利或法律上之利益，經依訴願法提起訴願而
    不服其決定，或提起訴願逾3 個月不為決定，或延長訴願決
    定期間逾2 個月不為決定者，得向高等行政法院提起撤銷訴
    訟。」復為行政訴訟法第4 條第1 項所明定。次按「法人為
    法律上之獨立人格者，其與法人代表人之自然人，係各別之
    權利義務主體不容混為一談。」改制前行政法院50年度判字
    第110 號判例可資參照。查被告96年8 月15日台財稅字第09
    60087880號函所限制出境之受處分人係原告公司之代表人甲
    ○○，有該函附卷可稽。而原告係法人，非限制出境之對象
    ，亦非系爭處分之受處分人，而其亦非因原告受限制出境之
    處分，致其權利或利益受有損害之法律上利害關係人，即非
    訴願法第18條所規定之「利害關係人」，從而，原告不服系
    爭限制原告代表人甲○○出境之處分，提起訴願，行政院為
    不受理之決定，並無不合，其再提起本件撤銷訴訟，原告不
    適格至明，應予駁回。
五、至原告對於欠稅之相關主張，核與本件限制原告代表人出境
    之處分無涉，非系爭處分之範疇。而原告既非系爭處分之受
    處分相對人，亦非法律上利害關係人，詎提起本件撤銷訴訟
    ，依其所訴之事實，在法律上顯無理由，爰不經言詞辯論，
    逕依行政訴訟法第107 條第3 項規定，予以駁回。
六、據上論結，本件原告之訴顯無理由，依行政訴訟法第98條第
    1 項前段、第107 條第3 項，判決如主文。
中    華    民    國    97    年    7    月      8    日
         臺北高等行政法院第七庭審判長法  官   黃  秋  鴻
                                     法  官   林  玫  君
                                     法  官   闕  銘  富
上為正本係照原本作成。
如不服本判決，應於送達後20日內，向本院提出上訴狀並表明上
訴理由，如於本判決宣示後送達前提起上訴者，應於判決送達後
20日內補提上訴理由書（須按他造人數附繕本）。
中    華    民    國    97    年    7    月     10    日
                                     書記官   孫  筱  晴


司法院資訊處製作；財團法人民間司法改革基金會備份。
